【裁判字號】    99,監宣,95
【裁判日期】    991220
【裁判案由】    監護宣告
【裁判全文】
臺灣雲林地方法院民事裁定              99年度監宣字第95號
聲  請  人  詹錦昌
相  對  人  詹崇林
上列聲請人聲請監護宣告事件，本院裁定如下：
    主  文
宣告詹崇林（男，民國○○年○○月○○日生，身分證統一編號：Ｚ000
000000號）為受監護宣告之人。
選定詹錦昌（男，民國○○年○ 月○○日生，身分證統一編號：Ｚ000
000000號）為受監護宣告之人之監護人。
指定詹淑艷（女，民國○○年○ 月○○日生，身分證統一編號：Ｚ000
0 00000 號）為會同開具財產清冊之人。
程序費用新臺幣壹仟元由受監護宣告之人負擔。
    理  由
一、聲請意旨略以：聲請人詹錦昌與相對人詹崇林為父子關係，
    相對人於民國99年8 月26日因車禍頭部受重擊，雖送醫診治
    ，但不見起色，已因精神障礙或其他心智缺陷，致不能為意
    思表示或受意思表示，爰依民法第14條第1 項、民事訴訟法
    第598 條之規定，聲請對其為監護宣告，並選定聲請人為其
    監護人，及指定相對人之三女詹淑艷為會同開具財產清冊之
    人等語，並提出童綜合醫院診斷證明書、戶籍謄本、同意書
    、親屬系統表等為證。
二、按對於因精神障礙或其他心智缺陷，致不能為意思表示或受
    意思表示，或不能辨識其意思表示之效果者，法院得因本人
    、配偶、四親等內之親屬、最近1 年有同居事實之其他親屬
    、檢察官、主管機關或社會福利機構之聲請，為監護之宣告
    。又受監護宣告之人應置監護人。法院為監護之宣告時，應
    依職權就配偶、四親等內之親屬、最近1 年有同居事實之其
    他親屬、主管機關、社會福利機構或其他適當之人選定一人
    或數人為監護人，並同時指定會同開具財產清冊之人，民法
    第14條第1 項、第1110條、第1111條第1 項分別定有明文。
三、本件聲請人主張之事實，已據其提出同意書、戶籍謄本、童
    綜合醫院診斷證明書、親屬系統表等件為證。又本院囑託臺
    灣臺中地方法院法官在鑑定人黃于誠醫師前訊問相對人時，
    呼喚相對人雙眼張開，相對人毫無反應。再經鑑定人黃于誠
    醫師到場鑑定稱：相對人過去有高血壓、糖尿病4 、5 年，
    於3 、4 年前因患肺結核至臺大醫院雲林分院治療，其在外
    界反應、思考能力、自己行為之利害得失之意思能力、認知
    理解判斷能力部分均有缺失，一般日常生活事務完全需賴他
    人照顧，回復可能性極低，不能為意思表示或受意思表示或
    辨識意思表示之效果，建議為監護之宣告等語，此有訊問筆
    錄1 份在卷可憑。本院審酌上情，認相對人已達不能為意思
    表示及受意思表示之情狀，是聲請人聲請監護之宣告，為有
    理由，應予准許。
四、復按民法第1111條之1 規定：「法院選定監護人時，應依受
    監護宣告之人之最佳利益，優先考量受監護宣告之人之意見
    ，審酌一切情狀，並注意下列事項：一、受監護宣告之人之
    身心狀態與生活及財產狀況。二、受監護宣告之人與其配偶
    、子女或其他共同生活之人間之情感狀況。三、監護人之職
    業、經歷、意見及其與受監護宣告之人之利害關係。四、法
    人為監護人時，其事業之種類與內容，法人及其代表人與受
    監護宣告之人之利害關係。」經查，聲請人係相對人之子，
    詹淑艷則係相對人之女，此外相對人另有配偶詹莊玉碧、子
    女詹凰安、詹淑安、詹坤澤，此有戶籍謄本及親屬系統表在
    卷可稽。本院審酌聲請人詹錦昌、詹淑艷各有意願擔任受監
    護宣告人之監護人及會同開具財產清冊之人，相對人之配偶
    及其餘子女對此均表同意，有同意書存卷可證，兼衡量民法
    第1111條之1 規定等一切情狀，認由詹錦昌、詹淑艷分別擔
    任相對人之監護人及會同開具財產清冊之人，應符合相對人
    之最佳利益，核屬適當，爰選定及指定之。
五、依民事訴訟法第608條第1項，裁定如主文。
中    華    民    國    99    年    12    月    20    日
                  家事法庭  法  官  曾鴻文
以上正本係照原本作成。
如不服本裁定關於選定監護人及指定會同開具財產清冊之人等部
分，應於送達後10日內，向本院提出抗告狀，並繳納抗告費新臺
幣1,000元。關於宣告監護之部分，不得抗告。
中    華    民    國    99    年    12    月    20    日
                             書記官 廖千慧
附錄法條：
民法第1099條：
監護開始時，監護人對於受監護人之財產，應依規定會同遺囑指
定、當地直轄市、縣（市）政府指派或法院指定之人，於二個月
內開具財產清冊，並陳報法院。
前項期間，法院得依監護人之聲請，於必要時延長之。
民法第1099條之1：
於前條之財產清冊開具完成並陳報法院前，監護人對於受監護人
之財產，僅得為管理上必要之行為。

司法院資訊處製作；財團法人民間司法改革基金會備份。
